【裁判字號】    95,停,123
【裁判日期】    951116
【裁判案由】    聲請停止執行
【裁判全文】
臺北高等行政法院裁定
                                     95年度停字第00123號
聲  請  人  甲○○ADEGE.
相  對  人  內政部
代  表  人  乙○○部長）住同.
代  理  人  丙○○
上列當事人間因撤銷長期居留許可事件，聲請人聲請停止原處分
之執行，本院裁定如下：
    主  文
相對人中華民國95年10月31日台內警境孝高字第0950922191號處
分，於該處分行政爭訟程序確定前，停止其效力之全部與執行。
聲請程序費用由相對人負擔。
    理  由
一、按「行政訴訟起訴前，如原處分或決定之執行將發生難於回
    復之損害，且有急迫情事者，行政法院亦得依受處分人或訴
    願人之聲請，裁定停止執行。但於公益有重大影響者，不在
    此限」「行政法院為前二項裁定前，應先徵詢當事人之意見
    。如原處分或決定機關已依職權或依聲請停止執行者，應為
    駁回聲請之裁定。」「停止執行之裁定，得停止原處分或決
    定之效力、處分或決定之執行或程序之續行之全部或部份。
    」行政訴訟法第116條第3項、第4項、第5項分別定有明文。
    至所謂難於回復之損害，係指其損害不能回復原狀，或不能
    以金錢賠償，或一般社會通念上，如為執行可認達到回復困
    難之程度而言。
二、本件聲請意旨略謂：
  （一）相對人以聲請人以偽、變造之喪失奈及利亞國籍證明取
        得我國國籍，民國（下同）93年7 月30日經許可在台長
        期居留，經95年10月16日台內戶字第09501383235 號撤
        銷聲請人之國籍歸化許可後，依入出國及移民法第11條
        第1 項第4 款及第2 項規定，撤銷聲請人之居留許可。
        且台北縣政府依據原處分，已於95年11月2 日發函警察
        機關執行限令出國，是本件實有時間急迫及情況緊急之
        情。
  （二）聲請人已合法歸化我國國籍，雖經相對人另以處分撤銷
        （此已另提行政爭訟），惟從本案之原處分為形式外觀
        觀察，聲請人確實是經過合法程序申請取得在台長期居
        留之許可，處分書之事實與理由部分已撤銷聲請人之歸
        化國籍許可，實際上已認定聲請人非台灣地區之國民。
        而處分書又依入出國及移民法第11條第1 項「台灣地區
        無戶籍國民……」及同條第2 項撤銷聲請人之居留許可
        ，實有前後矛盾之虞，故處分書之實體法上之合法性並
        非一望即可確定。換言之，在將來之本案訴訟中，聲請
        人並非毫無勝訴之希望。
  （三）聲請人確實是經過合法程序申請居留許可，並無處分書
        中所引用入出國及移民法第11條第1 項第4 款以冒用身
        分或以不法取得、偽造、變造之證件申請在臺居留之情
        事，原處分竟以此為由撤銷聲請人之居留許可，顯然違
        法。聲請人除了依法提起訴願外，因為情況緊急，如任
        原處分之執行，將不及獲得適時的救濟，勢將造成聲請
        人無法停留、居留乃甚於定居於台灣，在喪失原屬奈及
        利亞國及我國國籍成為非泰國、緬甸或印尼地區無國籍
        人士，自無法依入出國及移民法第16條第2 項有關無國
        籍人申請居留之規定，自無法適用該規定申請外僑居留
        證，且亦無任何法令可供聲請人有權繼續停、居留於台
        灣住居生活。
  （四）聲請人於89年即與我國國民李瑾結婚，在台期間均無任
        何犯罪紀錄，且聲請人是否為我國國籍之爭議，在尚未
        窮盡法律救濟程序加以確定前，臺灣應比照國際慣例以
        及根據國際法之互相承認相互給予之禮讓原則（princi
        ple of comity）， 以人道考量及家庭團聚之基本人權
        （principle of family unity）， 權衡允許聲請人暫
        時居留台灣所可能產生之損害，及聲請人臺灣配偶之個
        別憲法保障之人權將可能遭受嚴重之損害，至不可彌補
        或回復。此種權益之損害，難謂能回復原狀，亦難以金
        錢賠償，衡諸一般社會通念，如任處分之執行應可認達
        到回復困難之程度。
  （五）況聲請人自取得居留許可兩年多以來，熱愛在台灣之生
        活，自忖將在台灣安居樂業，乃至於老死台灣，目前工
        作、居住均在台灣，且奈及利亞國既已認定聲請人放棄
        奈及利亞公民身分為前提而取得我國國籍，聲請人勢將
        無法以奈及利亞公民入境該國，此可由聲請人於93年10
        月間入境奈及利亞時，須以我國護照經奈及利亞外交部
        簽證，有中華民國護照及奈及利亞簽證可證；聲請人未
        曾想過取得其他地區或國家之國籍或合法居留權，在世
        界其他地區又無居住權，則天下已無聲請人可容身之處
        ，不知將被驅逐至何國，只能淪為國際孤兒，留連在各
        國機場而無法入境任何國家，倘不允許聲請人暫時仍可
        居住於台灣，聲請人既不能在台灣自由居住、遷徙，而
        聲請人是否已喪失奈及利亞國籍本來即是本案爭點，縱
        使事後發現原處分確實有誤，回復聲請人之居住權，斯
        時聲請人早已不知流落何處。
  （六）因撤銷居留許可後，此後聲請人將喪失之居住、遷徙、
        工作乃至於生存權等權利，而聲請人之配偶亦將頓失依
        靠，嚴重影響聲請人之家庭生活及人倫關係，與憲法第
        22條保障人民自由及權利之規定有違，且有難以再行回
        復之先前已合法在台居留事實之損害，另恐將有被遣送
        出境或被收容之危險，實有聲請停止執行之利益。反之
        ，如撤銷居留許可之處分停止執行，回復至原有准許居
        留之狀態，對於聲請人之停、居留乃甚於定居均有利益
        。前開說明，特別先向鈞院聲請裁定准許停止原處分之
        效力及執行。
三、經查聲請人係於93年7 月30日經相對人許可在台長期居留，
    嗣經相對人認聲請人係以偽、變造之喪失奈及利亞國籍證明
    ，取得我國國籍，以95年10月16日台內戶字第09501383235
    號函撤銷聲請人之國籍歸化許可後，依入出國及移民法第11
    條第1 項第4 款及第2 項規定，以原處分95年10月31日台內
    警境孝高字第0950922191號撤銷聲請人之長期居留許可並註
    銷93年月30日核發之0000000000號臺灣地區長期居留證，此
    為聲請人及相對人所不爭，有內政部臺歸字第5765號歸化國
    籍許可證書、內政部95年10月16日台內戶字第09501383235
    號函、95年10月31日台內警境孝高字第0950922191號處分書
    可稽。
四、次查聲請人主張伊於89年即與我國國民李瑾結婚，已合法歸
    化我國國籍，經過合法程序申請取得在台長期居留之許可，
    並無處分書中所引入出國及移民法第11條第1 項第4 款以冒
    用身分或以不法取得、偽造、變造之證件申請在臺居留之情
    事，原處分竟以此為由撤銷聲請人之居留許可，顯然違法，
    聲請人已依法提起訴願，有行政訴願書可參，聲請人已就原
    處分提起行政救濟；又聲請人主張因伊目前工作、居住均在
    台灣，且奈及利亞國既已認定聲請人放棄奈及利亞公民身分
    為前提而取得我國國籍，聲請人勢將無法以奈及利亞公民入
    境該國，又無其他地區或國家之國籍或合法居留權，不知將
    被驅逐至何國，倘不允許聲請人暫時仍可居住於台灣，此後
    聲請人將喪失在台居住、遷徙、工作權利，而聲請人之配偶
    亦將頓失依靠，嚴重影響聲請人之家庭生活及人倫關係，縱
    將來本案爭訟勝訴確定，亦有難以回復之損害等情，並據其
    提出工作證明書、戶籍謄本、行政院勞工委員會91年7 月3
    日勞職外字第0910339726號在台工作許可函、放棄奈及利亞
    公民身分書面證明、中華民國護照等件影本為證；參以臺北
    縣政府依據原處分已於95年11月2 日發函予警察機關執行限
    令出國，亦有臺北縣政府95年11月2 日北府警外字第095015
    1522號函、限令出國處分書等附卷可參，是本件亦確有急迫
    之情事。聲請人之聲請，核與首揭行政訴訟法第116 條第3
    項前段之規定相符，本件如停止原處分之效力與執行，亦難
    謂於公益有重大之影響，本件聲請應予准許，爰裁定於原處
    分行政爭訟程序確定前，停止其效力之全部與執行。
五、依行政訴訟法第116 條第3 項前段、第104 條、民事訴訟法
    第95條、第78條裁定如主文。
中    華    民    國    95    年    11    月    16    日
                  第六庭審判長法  官   吳慧娟
                              法  官   曹瑞卿
                              法  官   許瑞助
上為正本係照原本作成。
如不服本裁定，應於送達後10日內向本院提出抗告狀（須按他造
人數附繕本）。
中    華    民    國    95    年    11    月    16    日
                              書記官   吳芳靜


司法院資訊處製作；財團法人民間司法改革基金會備份。
